【裁判字號】    92,訴緝,297
【裁判日期】    920619
【裁判案由】    違反漁業法
【裁判全文】
臺灣臺中地方法院刑事判決                        九十二年度訴緝字第二九七號
    公  訴  人  臺灣臺中地方法院檢察署檢察官
    被      告  甲○○
右列被告因違反漁業法案件，經檢察官提起公訴（八十六年度偵字第二一五二三號）
，本院判決如左：
    主  文
甲○○違反採捕水產動物，不得使用電氣之規定，處有期徒刑肆月，如易科罰金，以
新臺幣玖佰元 (即銀元參佰元）折算壹日。漁獲物變賣所得現金新臺幣參佰元沒收。
    事  實
一、甲○○前於民國八十五間因違反漁業法案件，經本院判處有期徒刑三月，經上訴
    臺灣高等法院臺中分院，於八十六年一月十五日駁回上訴確定，嗣逃匿未能執行
    。其非為試驗研究之目的，且未經主管機關之許可，竟於八十六年九月一日下午
    五時許，在臺中縣新社鄉慶西村下水底之大甲溪溪底，著涉水鞋褲並以電瓶變壓
    器、電桿及漁網等漁具，使用電氣非法採捕石礗魚、溪哥、溪蝦等水產動物共約
    十臺斤，並將採捕得之水產動物置於其所駕駛之車牌號碼ＮＦ─五五０九號自用
    客貨兩用車內。嗣在場垂釣之陳文華見狀，於同日下午七時三十五分返家後報警
    究辦，經警趕至現場，甲○○已逃逸無蹤，現場遺留其駕駛之車牌號碼ＮＦ─五
    五０九號自用客貨兩用車及車內放置採捕所得之漁獲物即石礗魚、溪哥、溪蝦一
    批，上開漁獲物為警變賣後，共得價額新臺幣（下同）三百元。
二、案經臺中縣警察局東勢分局報告臺灣臺中地方法院檢察署檢察官偵查起訴。
    理  由
一、訊據被告甲○○矢口否認有何違反漁業法之犯行，辯稱其當日雖確有駕駛車牌號
    碼ＮＦ─五五０九號自用客貨兩用車至大甲溪捕魚，且車上查獲之漁獲物係其所
    採捕，惟其係以漁網捕魚，因釣客認其將魚捉光，就報警處理云云。經查：上開
    事實業據證人陳文華於警訊時指證明確，而查獲魚獲物之車牌號碼ＮＦ─五五０
    九號紅色廂型車確係被告所有，業據被告供明，復有車籍作業系統─查詢認可報
    表一份在卷可佐，而扣案之漁獲物即石礗魚、溪哥、溪蝦一批重約十臺斤業經警
    方變賣，得款三百元一節，有拍賣書一份在卷可憑。被告雖辯以係用漁網捕魚而
    非電魚云云，惟其如何電魚等情節業經證人陳文華指證甚明，證人陳文華於警訊
    時證稱其與其兄於八十六年九月一日下午五時許在臺中縣新社鄉慶西村下水底之
    大甲溪釣魚，見有一男子駕駛車牌號碼ＮＦ─五五０九號紅色廂型車（即自用客
    貨兩用車）從下水底便道開往溪床，下車後著涉水鞋、褲，身上背著電魚工具（
    電瓶變壓器、撈網、電桿）從河床走到溪底，其見到該人在電魚等語，復指認警
    方提供口卡片相片指該電魚者即被告甲○○無誤等情，並有被告口卡片一份在卷
    可參，證人僅僅在場釣客，衡情與被告當無仇隙，自無誣攀之理，其指證應非無
    稽。綜上，本件事證明確，犯行洵堪認定，應予依法論科。
二、核被告甲○○所為，係違反漁業法第四十八條第一項第三款採捕水產動物禁止使
    用電氣之方法為之之規定，應依同法第六十條第一項之規定論處。爰審酌被告犯
    罪之動機、已有違反漁業法前科（有刑案資料查註紀錄表、臺灣高等法院被告全
    國前案紀錄表各一份可憑，不構成累犯）之素行仍不知警惕、犯罪手段、所採捕
    漁類之數量不多，犯後砌詞卸責，未見有何悔意，犯後態度不佳等一切情狀，量
    處如主文所示之刑，並諭知易科罰金之折算標準。又被告上開諭知易科罰金部分
    ，因其行為後，刑法第四十一條業於九十年一月十日修正公布，同年月十二日生
    效，修正後刑法第四十一條第一項前段規定「犯最重本刑為五年以下有期徒刑以
    下之刑之罪，而受六個月以下有期徒刑或拘役之宣告，因身體、教育、職業、家
    庭之關係或其他正當事由，執行顯有困難者，得以一元以上三元以下折算一日，
    易科罰金。」，與修正前刑法第四十一條規定「犯最重本刑為三年以下有期徒刑
    以下之刑之罪，而受六個月以下有期徒刑或拘役之宣告，因身體、教育、職業、
    家庭之關係，執行顯有困難者，得以一元以上三元以下折算一日，易科罰金。」
    不同。比較新舊法結果，以新法較有利於行為人，故依刑法第二條第一項前段規
    定，本件自應適用裁判時之法律即修正後刑法第四十一條第一項前段之規定，併
    此敘明。而變賣所得現金三百元，係被告使用電氣採得漁獲物變賣得之款項，應
    依漁業法第六十八條之規定宣告沒收。
三、又被告於九十二年五月十六日為警在臺中縣東勢鎮○○路詒新加油站臨檢查獲其
    駕駛車牌號碼ＯＱ─七四七六號自用小客車內有電魚工具及漁獲一箱等情，而以
    被告違反漁業法報告臺灣臺中地方法院檢察署檢察官偵辦，而被告於該案偵訊中
    自承係八十八年起又再電魚等語，業經本院調借臺灣臺中地方法院檢察署九十二
    年度偵字第一０三五三號案卷核閱明確，其就本件於八十六年九月一日犯行，與
    被告嗣於八十八年間起再有電魚之情事已逾一年有餘，顯非基於概括犯意所為，
    自非連續犯，而無裁判上一罪關係，附此敘明。
據上論斷，應依刑事訴訟法第二百九十九條第一項前段，漁業法第六十條第一項、第
六十八條，刑法第十一條前段、第二條第一項前段、修正後第四十一條第一項前段，
罰金罰鍰提高標準條例第二條，判決如主文。
中      華      民      國      九十二      年      六    月    十九    日
        臺灣臺中地方法院刑事第二庭
                                        法  官  陳  葳
右正本證明與原本無異
如不服本判決，應於收受本判決後十日內向本院提出上訴書狀，其未敘述上訴理由者
，並得於提起上訴後十日內向本院補提理由書狀（均須按他造當事人之人數附繕本）
「切勿逕送上級法院」
                                        書記官
中      華      民      國      九十二      年      六    月    十九    日
附錄法條：
漁業法第四十八條第一項第三款
採捕水產動物，不得以左列方法為之：
三、使用電氣或其他麻醉物。
漁業法第六十條第一項
違反第四十八條第一項各款規定之一者，處五年以下有期徒刑、拘役或併科新臺幣十
五萬元以下罰金。


司法院資訊處製作；財團法人民間司法改革基金會備份。
